臺灣高等法院臺中分院刑事裁定　　　　　　　　民國九十四年度聲再字第一四號
　　再審聲請人
　　即受判決人　乙○○
　　　　　　　　甲○○
右列聲請人等因自訴人陳華平自訴誣告案件，對於本院九十二年度重上更（一）字第
二○九號中華民國九十三年三月十五日確定判決（臺灣臺中地方法院八十七年度自字
第一號），聲請再審，本院裁定如左：
　　主      文
再審之聲請駁回。
　　理      由
一、聲請再審意旨稱：
　(一)、查本訟案之起始原因：業據初審及事實審之更審法院本院均於判決書事實欄中
      敘述記載甚明，即「陳華平係民國（下同）七十一年八月二十九日臺中市廣西
      同鄉會（以下簡稱廣西同鄉會）發動成立之會員之一，並曾擔任廣西同鄉會第
      三屆理事長，於其擔任理事長期間，因與現任廣西同鄉會理事長即當時為理事
      乙○○及理事甲○○「交惡」。陳華平對乙○○、甲○○等人屢為興訟；乙○
      ○與甲○○亦於陳華平擔任理事長期間，聯合同鄉會會員聯名簽署發函請求召
      開會員大會，並於該函附上簽名冊，惟其二人明知其二人於不詳時地，利用不
      知情之第三人偽刻「梁光凌」「李賢俊」等人印章，復在：：」等等的敘述，
      似在涉有私怨報復一樣，而刻意貶抑被告對該項聯名簽署請求召開會員大會之
      正當性，而對陳華平如何對乙○○、甲○○等人之「交惡」興訟卻未見有何文
      字交代其興訟動機，如此對案情事實之偏頗記載，顯然不公，顯然已有先入為
      主的衡量。因而影響以後之確定判決。都以陳華平之陳詞為依歸，難得公平審
      理。事實上陳華平之對陳、何兩人等之交惡興訟實際包括了對所有同鄉之傾軋
      。是出之於私忿私慾，要瓦解同鄉會之報復行為，而陳桂出、甲○○之發動會
      員聯名簽名請求召開會員大會，是在挽救同鄉會免於瓦解的正義行為，兩相比
      較，一私一公，是非立見分明。但事實審及多次的更審法院除本院的八十九年
      度重上更(一)字第一二五號判決執法公正駁回其自訴不受理外，其餘各審都是明
      察秋毫而不見輿薪，見樹不見林的判決，似多為陳華平的歷審的指控言詞所左
      右朦蔽，以致被告一直蒙冤莫白。事實上只要法官能俯瞰整個案情全局，即不
      難發現被告有罪是無辜的，因為就整個案子的來龍去脈而言我們有必要偽造文
      書嗎？就諸多可疑存的事實作合理懷疑的反訴，這能說是無中生有虛構事實的
      誣告嗎？疑點重重的訟案未經盡情仔細調查即判誣告有罪，這自公平正義嗎？
      真正為同鄉服務犧牲奉獻的人臨老入獄，沉冤莫白，這算是有情的司法社會嗎
      ？此聲請再審理由之一也。
　(二)、按查本案之判決主文所定之罪名為乙○○、甲○○共同意意圖使人受刑事處分
      ，向該管公務員誣告為由而各處有期徒刑五月，其所依據的原始資料即為被告
      乙○○、甲○○於八十四年六月五日為反擊陳華平一再利用人頭連續唆使他人
      作不實之偽證誣告行使偽造文書毀損被告名譽時，向臺灣臺中地方法院提出之
      「答辯暨反訴狀」為張本。再由陳華平將之分案自訴，而由第一審臺灣臺中地
      方法院接受審理即認此反訴狀所陳述者是指鹿為馬的誣告，因而存有定見全案
      只辯論一次也未作合法的充分調查，即率爾宣判，而以八十七年度自字第一號
      刑事判決、判處被告誣告罪有期徒刑五月。如此輕率武斷的判決。真是違法的
      判決，被告當然不服。因而有今天的沈冤莫白，此聲請再審的理由二也。
　(三)、按查誣告罪之成立，以意圖他人受刑事處分，虛構事實，而向該主管公務員申
      告為要件，故其所訴事實，雖不能證明係屬實在，而在積極方面，尚無證據證
      明其確係故意虛構者，仍不能據以誣告論處（參照最高法院四十六年台上字第
      九二七號判例）此其一，又犯罪事實應依證據認定之，無證據不得推定其犯罪
      事實，又被告否認犯罪事實之辯解，縱屬不能成立，仍非有積極證據足以證明
      其犯罪行為。不能據為有罪之認定（刑事訴訟法第一百五十四條，最高法院三
      十年上字第一八三一號判例參照）此其二也。且犯罪事實之認定，應憑真實之
      證據，倘證據真實，尚欠明顯，自難以擬制推測之方法為判斷之基礎。另證據
      之證明力，故屬於法院判斷之自由，惟證據本身如有瑕疵，則在瑕疵未能究明
      以前，據採為有罪之依據即難謂適法（最高法院二十九年上字第三一○五號，
      五十三年度台上字第六五六號及三十二年上字第九七一號分別著有判例可資參
      照）此其三也。而況刑事訴訟法第一百六十九條第一一項誣告罪之成立，須以
      告訴人所訴被訴人之事實，必須完全出於虛構，亦即明知無此事實，而故意
      造為要件。另同條第二項準誣告罪之成立，則須有偽造、變造證據或使用偽造
      變造之證據為條件，此其四也。又誣告罪之成立，以犯人明知所訴虛偽為構成
      要件，若誤認有此事實，或以為有此嫌疑，自不得據指為誣告（最高法院二十
      年上字第七一七號判例參照），此其五也。以上所舉判例足證本案之誣告罪是
      不成立的，此聲請再審理由者三也。
　(四)、陳華平為會員聯名簽名請求召開會員大會之罪魁禍首，那有資格對會員簽名行
      動置啄的餘地？尸其咎的利害關係人，那有利用他人之簽名提起偽文自訴纏訟
      不已的權利？依法依理這是大是大非的問題，惜歷審法院都為其胡排一通的指
      控偽造文書所誤導朦蔽。甚至其利用出具假證明書作訴訟工具的常聚理、韋煥
      煌、曹斌等人所作的反覆陳詞，誤判本案。被告雖曾於審理本案時聲請傳訊其
      所指控的所有偽文當事人的十八人，一一出庭調查應訊，不能以此二、三人的
      陳述便概括承認所有被指偽造文書的人都是一樣。然均未蒙採納處理，即使被
      告於本院本案最後審判辯論終結前正式具狀聲請調查，並附上原始正本的會員
      聯名簽名冊，請求逐一調查對證審理亦不蒙採理，於判決書內亦不說明其不採
      之理由！以致其最後所作的更審判決仍舊習用既往歷審判決明顯存有瑕疵的資
      料作為判決的依據。造成誤會枉判，即有未盡調查證據能事的違法判決，此聲
      請再審理由者四也。
　(五)、又依據本案定罪作證之會員冊簽名之合格會員已有九十九人，超過法定人數甚
      多之事實，及對外縣市會員不合規定的簽名者都自動剔除的事實，衡情度理或
      法官的自由心證，都會認為被告乙○○、甲○○兩人，實在都無偽造他人簽名
      偽造文書之理由和事實。之所以會有若干數人簽名有浮貼的情形，乃是作業流
      程中難免修補的現象，但絕不是偽造文書。又若干二、三人說不是其親簽，也
      必是他的家人或朋友代簽，絕不是被告代簽，因為其所填的基本資料出生年月
      日、地址等，都是親熟之人方能知道填寫的，不能證明為被告所能偽造代簽的
      ，原確定判決不察卻處處堅信陳華平的陳詞為真實，而作出違離事實的推斷，
      從而認定是被告等偽造文書，並用以反證是對陳華平的誣告，而落實判決被告
      等誣告有罪的依據。這是先入為主違反無罪推定論及論理經驗法則不公平的判
      決。既違程序正義，也違實質正義，此聲請再審理由者五也。
　(六)、又事實審的一、二級法院多有採證偏頗不公之虞，凡對被告等有利之證言證物
      ，十之八九都是設詞棄置不用不予採信，如最能推翻原確定判決之重要證物，
      像常聚理於八十七年九月十日後來提出之證明書，明明指定要甲○○在下次開
      庭時呈交法院鑒核的，但法院審理時，卻以時間遲誤不合理為理由而不予採理
      。而且陳華平並以此證明書越份指控被告等妨害自由的訴訟雖為法院判決駁回
      ，認為無理由，也不作有效之審究。又陳華平為了掩飾其利用人頭指控被告等
      偽造文書的犯行，俾以坐實其誣告罪的誣攀，公然將憲兵司令部刑事鑑識中心
      所出具鑑識通知內容加以變造使用，將對當事人韋煥煌不利，但對被告等有利
      的部份內容加以刪除、變造行使、呈供法院審理，誤導審判，但法院明明知道
      有兩分不同的鑑識通知書一真一假卻視而不見，只是由法官蓋章鑒核通知領回
      了事，不作任何審理，這便是採證偏頗不公的明證，這對如此有利於被告等的
      重要證物能推翻前審的證據竟是如此打發了事，教人如何心服？這是有證據而
      不調查處理之違法判決，此聲請再審理由者六也。
　(七)、最高法院此次駁回上訴的判決書，雖強調本件審理範圍在於被告等是否有誣告
      犯行，至於偽造文書部份業已判決確定，不在本案審理之範圍云云，但綜觀判
      決所敘述的理由事實仍都在著墨於偽造文書方面的多。故而強調偽造文書的已
      判決確定，而肯定誣告罪之成立為基礎。但卻對偽造文書本身諸多不合情理的
      瑕疵及對所指控偽造文書之人幾乎全部都未盡調查能事所產生的疑慮，仍然存
      有影響偽造文書已判決確定的正確性，同樣也影響誣告罪成立之正確性，並無
      有所指正，因被告等對陳華平偽造文書的指控存有極度懷疑。因而提出反訴誣
      告的申訴，是事出有因，不是故意虛構事實的申告。故確定判決之誣告罪是不
      成立的，是無辜的，應請撤銷改判無罪。至於反訴自訴人誣告獲判無罪，事實
      上，被告已盡舉證指控其如何利用人頭誣告，違背法令的責任，並非無一語道
      及，只是承審法官或早有成見，未判其有罪而已，是極不適法之事，甚感遺憾
      ，希望能於再審時翻案處其應得之罪，以還被告清白，此聲請再審理由者七也
      。
　(八)、最後請求法官在審理刑之酌科標準時，能勞神翻閱一下廣西同鄉會十年來的整
      個歷史，都是在陳華平的恩怨情仇訴訟權謀中過日子的事實（先後已有三個理
      事長及一個創會會長及一對會員夫妻都因受其訟累而氣死或自殺了），就知道
      一切狀況下，他是打官司度日，訟凶得很，被告等又不是作奸犯科的罪人，難
      道一點寬恕的餘地都沒有嗎，現代的包青天呀！請以慈悲為懷，救救被告等無
      辜的老人，給被告等緩刑或改判無罪吧！
　(九)、綜上所述各項所舉的事實理由足證原確定判決確有違反刑事訴訟法第四百二十
      條第一項第一、二、三、六款之相關規定的判決違法，即有聲請再審理由也，
      為此狀請鑒核請准為再審之裁定。
二、本院查以刑事訴訟法第四百二十條第一項第一款原判決所憑之證物，已證明其為
    偽造或變造者。第二款原判決所憑之證言、鑑定或通譯，已證明其為虛偽者。第
    三款受有罪判決之人，已證明其係被誣告者。聲請再審，其證明之方法應以經判
    決確定或其刑事訴訟不能開始或續行，非因證據不足者為限，此觀之同條第二項
    規定甚明。又同法第一項第六款乃規定，因發現確實之新證據，足認受有罪判決
    之人，應受無罪、免訴或輕於原判決所認罪名之判決者，始得聲請再審；惟所謂
    發現確實之新證據，係指該證據，事實審法院於判決前原已存在因未經發現，不
   及調查斟酌，至其後始行發現就形式上觀察無須經調查程序，顯然足以動搖原判
    決者而言（參照最高法院七十年台抗字第一六號、七十年台抗字第八四判決要旨
    ），本件再審聲請人乙○○、甲○○等二人並未提出原確定判決所憑之證物，其
    為偽造或變造；所憑之證言、鑑定係為虛偽及再審聲請人等二人已證明其等二人
    係被誣告，並無確定判決或其刑事訴訟不能開始或續行，非因證據不足等之證明
    ，自難謂有再審原因。次查再審聲請人等二人，提出本院八十年度上易字第一○
    一三號被告劉漢瑩等偽造文書等案件刑事判決影本。(二)廣西同鄉會會員聯名請就
    依法召開臨時會員大會以維體制及同鄉權益。(三)本院八十九年度重上更（一）第
    一二五號被告乙○○等偽造文書等案件刑事判決影本。(四)八十四年度自字第七七
    號被告乙○○等刑事答辯暨反訴狀影本。(五)九十二年度度重上更(一)第二○九號被
    告乙○○等刑事陳述意見調查證據狀影本。(六)八十七年九月十日證明人常聚理出
    具證明書影本。(七)九十年度上訴字第一○九二號被告乙○○等妨害自由案件刑事
    判決影本。(八)憲兵司令部刑事鑑識中心八十七年十月十七日（八七）綱得字第一
    四一三七號鑑驗通知書影本。(九)八十一年三月三十日證明人陳定藩出具證明書影
    本。(十)八十七年度上訴字第九三七號自訴人陳華平刑事補具上訴理由狀影本。(十一)
    八十年度上易字第一○一三號被告劉漢瑩等補具理由證據狀影本。(十二)八十年四月
    臺中市廣西同鄉會請求召開會員大會臨時會議會員簽名名冊。(十三)最高法院檢察署
    九十三年三月九日九十三台收字第○○三二三九號函影本等文件。業經於原確定
    判決前已經當事人提出或聲請調查之證據，並經審酌；且前揭部分文件，非經相
    當調查不能證明其真偽，殊與所謂確實之證據意義不符。至再審聲請人等二人，
    其他聲請再審意旨，徒憑己見，就原確定判決理由已說明或原確定判決採證認事
    職權之適法行使，指摘是違法的判決，亦難認為有再審原因。從而本件再審聲請
    人等二人之聲請再審，經核均為無理由，均應予駁回。
三、據上論結：應依刑事訴訟法第四百三十四條第一項，裁定如主文。
中     華     民     國     九十四     年      一      月    二十七     日
                                   臺灣高等法院臺中分院刑事第二庭
                                   　　　審判長法　官  方  艤  駐
                                   　　        法　官  胡  森  田
                                               法　官  蕭  錦  鍾
右正本證明與原本無異。
如不服本裁定，應於裁定送達後五日內向本院提出抗告狀。
                                               書記官　江　玉　萍
中     華     民     國     九十四     年      一      月    三十一     日
                                                              　　　　　Ｆ
